【裁判字號】    99,交聲,1343
【裁判日期】    990531
【裁判案由】    聲明異議
【裁判全文】
臺灣高雄地方法院交通事件裁定        99年度交聲字第1343號
原處分機關  交通部公路總局高雄區監理所
異  議  人
即受處分人  甲○○
上列異議人即受處分人因違反道路交通管理處罰條例事件，對於
交通部公路總局高雄區監理所中華民國99年4 月6 日所為之處分
（原處分：高監營裁字第裁80-N00000000號），聲明異議，本院
裁定如下：
    主  文
原處分撤銷。
甲○○普通重型機車駕駛人，駕駛普通重型機車經測試檢定酒精
濃度超過規定標準，壹年內不得考領普通重型機車駕駛執照，並
應接受道路交通安全講習。
    理  由
一、異議意旨略以：異議人即受處分人甲○○（下稱受處分人）
    於民國97年10月13日22時20分許，因酒後騎乘車牌號碼H9Y-
    910 號普通重型機車，行經高雄縣鳳山市○○路時，為警攔
    查開單舉發，而該違規行為，業經臺灣高雄地方法院檢察署
    檢察官為緩起訴處分確定，受處分人並已支付緩起訴公益金
    新臺幣6 萬元。詎原處分機關就同一酒後駕車行為仍裁處罰
    鍰4 萬6 千8 百元，並吊扣大貨車駕駛執照12個月，將影響
    受處分人生計，為此依法聲明異議，請求撤銷原處分等語。
二、按汽車駕駛人，駕駛汽車經測試檢定酒精濃度超過規定標準
    者，處1 萬5 千元以上6 萬元以下罰鍰，並當場移置保管該
    汽車及吊扣其駕駛執照1 年，並應接受道路交通安全講習，
    道路交通管理處罰條例第35條第1 項第1 款、第24條第1 項
    第2 款分別定有明文。而所謂酒精濃度超過規定之標準者，
    依道路交通安全規則第114 條第2 款之規定，係指汽車駕駛
    人飲用酒類或其他類似物後其吐氣所含酒精濃度超過每公升
    0.25毫克或血液中酒精濃度超過0.05% 以上者。經查：本件
    受處分人甲○○於上揭時、地，因酒後騎乘普通重型機車，
    為警臨檢盤查，測得受處分人呼氣酒精濃度達每公升1.03毫
    克，依法開單舉發，並移送臺灣高雄地方法院檢察署檢察官
    偵辦，嗣經檢察官以受處分人觸犯刑法第185 條之3 之不能
    安全駕駛動力交通工具罪，以97年度偵字第30731 號為緩起
    訴處分，緩起訴期間為1 年，並命應向國庫支付6 萬元，而
    受處分人已依指示履行上開緩起訴條件，且上開緩起訴期間
    於99年1 月6 日屆滿而未經撤銷，以及受處分人上開交通違
    規，經原處分機關即交通部公路總局高雄區監理所裁處罰鍰
    4 萬6 千8 百元，並吊扣大貨車普通駕駛執照12個月及接受
    道路交通安全講習等事實，為受處分人所不爭執，且有交通
    部公路總局高雄區監理所高監營裁字第裁80-N00000000號違
    反道路交通管理事件裁決書、高雄縣政府警察局高警交字第
    N00000000 號舉發違反道路交通管理事件通知單、酒精濃度
    測試單、公路監理機關證號查詢機車、汽車駕駛人資料表各
    1 份，以及上開緩起訴處分書、臺灣高等法院被告前案紀錄
    表各1 份附卷可參，此部分事實均堪認定。
三、次按觸犯刑事法律之犯罪行為，除得經檢察官之起訴，並由
    法院審理後，為有罪科刑、無罪、免訴、不受理、不付審理
    之裁判外，如檢察官認該行為所涉為死刑、無期徒刑或最輕
    本刑3 年以上有期徒刑以外之罪，於參酌刑法第57條所列事
    項及公共利益之維護，認以緩起訴為適當者，得定1 年以上
    3 年以下之緩起訴期間為緩起訴處分，並同時命被告為一定
    之金錢給付，因該金錢給付係附隨於緩起訴處分之負擔，性
    質上雖非刑罰，惟就被告而言，仍不無被強制剝奪財產權之
    性質，仍屬其為犯罪所付出之代價，其於刑事訴訟程序中由
    檢察官命被告支付一定金額，乃剝奪其財產權之處罰，雖與
    刑法中罰金刑有異，無須經法院判決，應認仍屬被告犯罪，
    依刑事法律所為之處罰，而屬行政罰法第26條第1 項規定：
    「一行為同時觸犯刑事法律及違反行政法上義務規定者，依
    刑事法律處罰之」，所稱之「依刑事法律處罰之」。本件受
    處分人違反道路交通管理處罰條例第35條第1 項第1 款之酒
    後駕車違規情節甚為明確，已見上述。而本條所規定之裁處
    ，除罰緩外，尚有吊扣駕照、移置保管車輛等處分，前者係
    對於過去違反義務行為處罰之秩序罰，後者則為對於預防將
    來再犯危險之管制罰；而對違規者科處行政秩序罰，與刑事
    制裁所欲達到保護交通安全之目的相同，是對之處以較重之
    刑事制裁已足，無重複處罰之必要。從而，本諸前揭行政罰
    法第26條第1 項本文之意旨，本件對於性質相同之金錢裁罰
    ，業經檢察官處以具有實質刑事處罰性質之緩起訴處分（並
    向國庫支付6 萬元），即不得就同一違規事實再處以相同類
    型之行政秩序罰。原處分機關就此未參酌上開法律規定意旨
    ，仍對受處分人科處罰鍰4 萬6 千8 百元，即有未恰。
四、又汽車駕駛人，因違反本條例及道路交通安全規則之規定，
    受吊銷駕駛執照處分時，吊銷其持有各級車類之駕駛執照，
    道路交通管理處罰條例第68條定有明文，該規定係於94年12
    月14日修正公布，並於95年3 月1 日施行，而修正前該條原
    係規定：「汽車駕駛人，因違反本條例及道路交通安全規則
    之規定，受吊扣或吊銷駕駛執照處分時，吊扣或吊銷其持有
    各級車類之駕駛執照」，觀其修法意旨，係以「原條文將違
    規駕駛人所持有之各級車類駕駛執照一併吊扣或吊銷，失之
    過酷，影響人民工作及生活甚鉅」為由，而刪除吊扣駕駛人
    駕駛執照時，應吊扣駕駛人持有各級車類駕駛執照之規定，
    是依現行道路交通管理處罰條例，已無得吊扣駕駛人所持有
    他級駕駛執照之依據存在。從而，於為吊扣駕駛人駕駛執照
    之處分時，自僅得吊扣駕駛人違規時所駕駛該級車類之駕駛
    執照，以限制其繼續駕駛該級車類行駛道路之權利。然查，
    本件受處分人於上揭時、地既係酒後騎乘普通重型機車，依
    前揭規定，僅能吊扣其普通重型機器腳踏車駕駛執照12個月
    ，尚無得逕行吊扣受處分人所持有他級駕駛執照之依據，原
    處分機關以受處分人有上開違規行為，裁處吊扣其大貨車普
    通駕駛執照，已難謂係適法之處分。又道路交通管理處罰條
    例第67條第6 項規定：「汽車駕駛人違反本條例規定，應受
    吊扣駕駛執照處分，於汽車駕駛人係無駕駛執照駕車者，在
    所規定最長吊扣期間內，不得考領駕駛執照。」，而受處分
    人係持用大貨車普通駕駛執照於酒後無照駕駛普通重機車，
    已如前述，是受處分人並未持有普通重型機車駕駛執照可供
    吊扣，揆諸上開規定，對該吊扣駕駛執照之處罰，應裁處以
    禁止其在該規定最長吊扣期間內考領駕駛執照。原處分未審
    酌及此，就此部分逕為吊扣大貨車普通駕駛執照12個月，亦
    與道路交通管理處罰條例第35條第1 項第1 款、第67條第6
    項、第68條等規定不合。
五、綜上所述，受處分人上開酒後騎乘普通重型機車之違規行為
    ，依行政罰法第26條第1 項前段以及道路交通管理處罰條例
    第35條第8 項規定，原處分機關上開罰鍰之行政裁罰，即有
    未洽，另受處分人上開持用大貨車普通駕駛執照，於酒後騎
    乘普通重型機車之違規行為，原處分機關逕予吊扣其大貨車
    普通駕駛執照，且未併予裁罰禁考普通重型機車駕駛執照1
    年之處分，亦於法未合，受處分人據以聲明異議，為有理由
    ，原處分應予撤銷，並由本院另為裁定如主文第2 項所示。
    至原處分裁處施以道路交通安全講習部分，揆諸前揭說明，
    既屬達成遏止酒後駕車之不法行為，維護道路交通用路權人
    之安全等行政目的所必要之罰鍰以外之其他種類行政罰，依
    行政罰法第26條第1 項但書之規定，該部分裁處於法並無違
    誤，惟原處分既經撤銷，本院自為處分時，仍一併重新諭知
    ，併此敘明。
六、據上論斷，應依道路交通管理處罰條例第87條第2 項，道路
    交通案件處理辦法第20條，裁定如主文。
中    華    民    國    99    年    5     月    31    日
                        交通法庭  法  官  陳芸珮
以上正本證明與原本無異。
如不服本裁定，應於收受送達後5 日內向本院提出抗告狀。
中    華    民    國    99    年    5     月    31    日
                                  書記官  蔡淑貞

司法院資訊處製作；財團法人民間司法改革基金會備份。
